臺灣高等法院臺南分院刑事判決
110年度上訴字第668號
上  訴  人  
即  被  告  SOMTON   APISIT(黃奕辰)



選任辯護人  陳昭成律師（法扶律師）                    
上列上訴人因毒品危害防制條例案件，不服臺灣臺南地方法院10
9年度訴字第1452號中華民國110年4月12日第一審判決（起訴案
號：臺灣臺南地方檢察署109年度偵字第8507號、109年度偵字第
9597號），提起上訴，本院判決如下：
    主  文
上訴駁回。
    事  實
一、SOMTON APISIT（中文姓名：黃奕辰，下稱黃奕辰）明知甲
    基安非他命係毒品危害防制條例所規定之第二級毒品，依法
    不得持有、販賣，竟基於販賣第二級毒品以營利之犯意，以
    其所有白色三星牌行動電話之通訊軟體Messenger作為販賣
    甲基安非他命之聯絡工具，於如附表所示之時間、地點，以
    如附表所示之交易方式，販賣第二級毒品甲基安非他命予如
    附表所示之AINSAKHAM APICHART（中文姓名：阿皮查，下稱
    阿皮查）、THASOONG APHISIT（中文姓名：楊塔善，下稱楊
    塔善）、MOOKAEW NOPPHONG （中文姓名：諾朋，下稱諾朋
    ）、POOTONGKHOP WIRAS（中文姓名：偉拉，下稱偉拉）。
二、案經嘉義縣警察局竹崎分局報告臺灣臺南地方檢察署檢察官
    偵查起訴。
    理  由
壹、程序部分：
　　就本判決所引用之傳聞證據，本件當事人於本院準備程序時
    ，均明示同意有證據能力（本院卷第93-97頁），且於本院
    審理時，經逐一提示後，迄於言詞辯論終結前，未聲明異議
    ，本院認該些證據做成之過程、內容均具備任意性、合法性
    ，其陳述與本件待證事實具有關聯性，合於一般供述證據之
    採證基本條件，且證明力非明顯過低，以之作為證據，均屬
    適當，依刑事訴訟法第159條之5第1項規定，皆有證據能力
    。 
貳、實體部分
一、認定犯罪事實所憑之證據及理由：
  ㈠訊據被告黃奕辰對於上述販賣第二級毒品甲基安非他命之犯
    行供承不諱，核與證人阿皮查、楊塔善、偉拉、諾朋證述情
    節大致相符，且有被告與阿皮查之Messenger對話紀錄翻拍
    照片2張、被告與楊塔善之Messenger對話紀錄翻拍照片6張
    、指認犯罪嫌疑人紀錄表4張等在卷及被告當庭提出之白色
    三星牌行動電話1支扣案可資佐證。
  ㈡起訴書就被告如附表編號4（即起訴書附表編號2-2）之販賣
    毒品交易金額，雖據購毒者楊塔善之證述（他卷第378頁）
    ，認定是新臺幣（下同）500至1000元，然購毒者楊塔善就
    交易金額既無法確認，而被告就此供稱：該次販賣金額為50
    0元（原審卷第217頁），依罪疑唯輕、有利被告之原則，應
    認該次之交易金額為500元。
  ㈢就被告如附表編號6、7（即起訴書附表編號4-1、4-2）所示
    販賣毒品犯行，公訴人雖依購毒者偉拉單方供述（他卷398-
    399頁），認偉拉有透過楊塔善轉交之購毒款項1000元、150
    0元，然被告對此雖承認有販賣該些金額甲基安非他命給偉
    拉，但否認自楊塔善處取得偉拉上述購毒金錢（偵8507卷第
    148-149頁，原審卷第71、218頁），且證人楊塔善就此部分
    亦供稱：其未曾代偉拉轉交現金予被告（警卷第22-23頁，
    他卷第378-379頁），尚難以證人偉拉單方片面證述，即認
    被告該2次犯行確有楊塔善代偉拉交付之交易款項。
  ㈣被告各次以500元至1500元不等之價格販賣第二級毒品予如附
    表所示之人，是其本件販賣毒品均非無償性質，且被告自承
    ：購毒者會分一點給我吸食，我是賺取自己吸食的量等語（
    聲羈卷第27頁，原審卷第226頁、本院卷139頁），足見被告
    如附表所示販賣第二級毒品甲基安非他命之行為，具有營利
    之意圖甚明。
  ㈤綜上所述，被告自白核與事實相符，本件事證明確，被告犯
    行，均堪認定，應予依法論科。
參、論罪科刑部分：
一、新舊法比較
　　按行為後法律有變更者，適用行為時之法律，但行為後之法
    律有利於行為人者，適用最有利於行為人之法律，刑法第2
    條第1項定有明文。被告行為後，毒品危害防制條例第4條第
    2項、第17條第2項之修正規定，已於109年1月15日總統公布
    後之6個月即109年7月15日施行，查⑴修正前毒品危害防制條
    例第4條第2項規定：「製造、運輸、販賣第二級毒品者，處
    無期徒刑或七年以上有期徒刑，得併科新臺幣1千萬元以下
    罰金。」，修正後之規定為：「製造、運輸、販賣第二級毒
    品者，處無期徒刑或十年以上有期徒刑，得併科新臺幣1千5
    百萬元以下罰金。」，修正後規定將有期徒刑及併科之罰金
    刑提高，對被告顯較為不利；⑵修正前毒品危害防制條例第1
    7條第2項規定：「犯第4條至第8條之罪於偵查及審判中均自
    白者，減輕其刑」，修正後之規定為：「犯第4條至第8條之
    罪於偵查及歷次審判中均自白者，減輕其刑」。修正後之規
    定，明定於偵查及歷次審判中均自白者，始減輕其刑，自以
    修正前之規定較有利於被告。經比較新、舊法後，應以修正
    前之毒品危害防制條例第4條第2項、第17條第2項規定較有
    利於被告，依前述說明，自應適用上述修正前之規定。
二、論罪
　㈠核被告就附表編號1至7所為，均係犯修正前毒品危害防制條
    例第4條第2項之販賣第二級毒品罪。其持有甲基安非他命之
    低度行為，均應為販賣之高度行為所吸收，不另論罪。
　㈡被告所犯上開7罪，犯意各別，時、地可分，行為互殊，應予
    分論併罰。
三、刑之加重減輕
　㈠修正前毒品危害防制條例第17條第2項部分
　　被告於偵查及本院審理時均自白販賣第二級毒品之犯行，就
    其附表編號1至7所示之犯行，均應依修正前毒品危害防制條
    例第17條第2項之規定，減輕其刑。
  ㈡毒品危害防制條例第17條第1項規定部分
　　被告就此部分雖主張其販賣之毒品來源僅有嚴承澤、王文洲
    ，故被告如附表所示之各次販賣甲基安非他命犯行均有毒品
    危害防制條例第17條第1項減輕其刑之適用。惟查：
　1.按毒品危害防制條例第17條第1項關於供出毒品來源，減免
    其刑寬典之規定，其中所稱「供出毒品來源」，依其文義及
    立法目的解釋，係指供出與其所犯罪有關的「本案毒品來源
    」而言，若被告所供出的資訊與自己所犯的本案無關，僅能
    認為提供他案線報，縱然警方因而查獲他案的正犯或共犯，
    祇能就其和警方合作的犯罪後態度，於本案量刑時加以斟酌
    ，尚不能逕依上揭規定予以減輕或免除其刑。又上揭所稱「
    毒品來源」，係指毒品犯罪行為人原持有供己犯同條項所列
    各罪的毒品，源自何人之謂；所言「查獲」，除指查獲該其
    他正犯或共犯外，並兼及被告所指其毒品來源其事。故所謂
    「供出毒品來源，因而查獲」，須被告詳實地供出毒品來源
    具體事證，因而使有偵查（或調查）犯罪職權的公務員知悉
    ，而對該上游人員發動偵查（或調查），並因而破獲其犯罪
    者而言。具體以言，倘被告所犯同條項所列之罪之犯罪時間
    ，在時序上較早於該正犯或共犯供應毒品之時間，縱然該正
    犯或共犯確因被告之供出而被查獲；或其時序較晚於該正犯
    或共犯供應毒品之時間，惟其被查獲之案情與被告自己所犯
    同條項所列之罪之毒品來源無關，均無此減刑寬典的適用（
    最高法院107年度台上字第2833號刑事判決意旨可資參照）
    。
　2.經查：
　⑴被告為警查獲本案後，於筆錄中供出毒品來源為嚴承澤及王
    文洲，經警方偵辦後報告臺灣臺南地方檢察署檢察官偵查終
    結，認嚴承澤、王文洲涉嫌販賣第二級毒品等罪嫌，以109
    年度偵字第15271、16377、16378號案件提起公訴，並經原
    審以109年度訴字第1324號判處罪刑確定，有臺灣臺南地方
    檢察署109年12月29日南檢文定109偵8507字第1099086389號
    函、該案起訴書、嘉義縣警察局竹崎分局109年12月30日嘉
    竹警偵字第1090024227號函暨所附調查筆錄、刑事案件報告
    書及判決書附卷可稽（見原審卷第93頁、第101至104頁、第
    125至148頁；本院卷第69-83頁）；被告另於原審具體供述
    王文洲、嚴承澤等人如109年度偵字第15271、16377、16378
    號起訴書附表編號2、4、1（同原審上述判附表一編號2、4
    、1之犯行）所示之販賣甲基安非他命予被告之犯行，分別
    為被告如本案附表編號2、6、7等販賣甲基安非他命犯行之
    毒品來源等語（原審卷第226-227頁），是就被告如附表編
    號2、6、7之犯行，應依毒品危害防制條例第17條第1項規定
    減輕其刑，並遞減之。另審酌被告之犯罪情節、犯罪所生危
    害及其指述之來源所能防止杜絕毒品氾濫之程度，本院認尚
    未至可免除刑罰的程度，被告請求免除其刑等語，難認有據
    。
  ⑵至於被告其餘販賣甲基安非他命（即附表編號1、3至5）部分
    ，被告雖稱：該些犯行之毒品來源亦為王文洲、嚴承澤，並
    在上訴意旨據此指摘原判決，未依毒品危害防制條例第17條
    第1項規定減輕其刑為不當。然查：
　①被告本案如附表編號3所示販賣甲基安非他命犯行，其犯罪時
    間為108年12月3日16至17時許，但王文洲、嚴承澤如原審10
    9年度訴字第1324號判決附表一編號3所示販賣甲基安非他命
    予被告之時間，為同日19時30分許，業在被告該次犯行之後
    ，難認王文洲、嚴承澤該次販賣給被告之甲基安非他命係之
    前被告本案如附表編號3所示犯行之毒品來源，自無從依毒
    品危害防制條例第17條第1項規定減輕其刑。
　②觀諸本案被告如附表編號1（109年2月21日20時許）、4（109
    年2月間某日）及5（109年1月24日）之毒品交易時間，均在
    109年1月下旬至109年2月下旬之間，依上述原審109年度訴
    字第1324號判決認定之王文洲、嚴承澤販賣甲基安非他命予
    被告之時間，均無一在該段期間，又依被告於原審供稱：其
    交易方式為與購毒者一起買，自己留1000元毒品，剩下的10
    00元（毒品）交給購毒者，購毒者會分一些毒品給我施用等
    語（原審卷第225-226頁）。依被告所述，其係在購毒者表
    示要購買時，才會找毒品上游購入毒品。綜合上述原審109
    年度訴字第1324號所認定王文洲、嚴承澤各次販賣甲基安非
    他命給被告之金額均僅為2000元，被告自己又有施用甲基安
    非他命需求，且被告在本案如附表編號1、4、5所示販賣毒
    品犯行前後，王文洲、嚴承澤均未因販賣甲基安非他命給被
    告經起訴、審判，而王文洲、嚴承澤經原審109年度訴字第1
    324號判決認定之販賣甲基安非他命予被告之時間，復在被
    告本案如附表編號1、4、5犯行之前後月餘或近二月，間隔
    已久，依前述說明，難認被告本案如附表編號1、4、5所示
    之販賣甲基安非他命犯行有供出毒品來源因而查獲之情事，
    自無從依毒品危害防制條例第17條第1項規定減輕其刑，被
    告前述辯解應不可採。
  ㈢刑法第59條部分：
　　被告雖以其為泰國籍，來台多年擁有居留證，並與台灣女子
    結婚，育有1子1女，妻子專職照顧年幼子女，被告為家中唯
    一經濟支柱，倘一旦入獄過久，全家無以維生，如被判處為
    1年以上有期徒刑，將可能會被遣返，且被告販賣毒品數量
    、金錢均不多，犯罪情狀應屬可憫，並提出居留證、工作證
    ，戶籍謄本、結婚證書、小孩就學證明及家扶補助卡等，請
    求依刑法第59條規定酌減其刑。然查：
　1.按刑法第57條規定，科刑時應以行為人之責任為基礎，並審
    酌一切情狀，尤應注意該條所列10款事項，為科刑重輕之標
    準，以為在法定刑內量刑輕重之依據。所謂「犯罪之情狀」
    與「一切情狀」，兩者固非有截然不同之領域，於裁判上酌
    量減輕其刑時，雖亦應就犯罪一切情形予以考量，但仍應審
    酌其犯罪情狀有無「顯可憫恕」之事由。故適用刑法第59條
    酌量減輕其刑時，雖不排除審酌同法第57條所列舉10款之事
    由，惟其程度必須達於犯罪之情狀「顯可憫恕」者，始可予
    以酌減（最高法院98年度台上字第5454號判決意旨參照）。
　2.被告於本案販賣第二級毒品7次，交易價格500至1,500元不
    等，並非偶為犯罪，又被告為圖私利販賣毒品，其犯行加深
    購毒者毒癮，且散播毒品，對社會造成相當程度危害，故其
    犯罪時並無任何特殊之原因與環境足資同情，亦難謂有何情
    輕法重之情形；況且被告所犯販賣第二級毒品罪之最輕本刑
    為有期徒刑7年，然業因偵、審自白而於各次犯行減輕其刑
    ，且其中3次因供出毒品來源，遞減其刑，其得量處之最輕
    法定本刑已相對緩和，衡諸被告犯罪情節，並無對被告科以
    法定最低刑度猶嫌過重之情形，亦無何等足以引起一般同情
    之客觀情狀，故本院認被告並無適用刑法第59條規定酌減其
    刑之餘地，被告以其個人與家庭狀況認本案應有刑法第59條
    酌減其刑之適用，顯無視其個人販毒行為對毒品擴散、社會
    治安所生之危害非輕，且非偶一為之等情，應不可採。
肆、駁回上訴之理由
一、上訴駁回部分　　　　
　　原審以被告犯罪事證明確，予以論罪科刑，並審酌被告明知
    施用毒品對身心健康之毒害，竟違國家禁令，為牟利而販賣
    毒品予他人施用，危害社會治安及國民健康、助長施用毒品
    散布，依其販賣毒品之對象、次數、金額觀之，規模非大，
    暨其犯後坦承犯行，態度尚可，兼衡被告自陳高中畢業之教
    育程度，已婚、育有2名子女（11歲、6歲），目前從事開吊
    車之助手，月收入約38,000元，現與太太、小孩同住等一切
    情狀，分別量處如附表所示之刑，定應執行之刑為有期徒刑
    3年10月，並就沒收部分說明，被告如附表所示各次販賣毒
    品犯行所實際取得之販毒款項（附表編號6、7尚未取得價金
    ），為其犯罪所得，應依刑法第38條之1第1項、第3項規定
    ，宣告沒收，並於全部或一部不能沒收或不宜執行沒收時，
    追徵其價額；另被告扣案之白色三星牌行動電話1支，係被
    告犯附表編號1至4、6、7所使用之物，且屬被告所有，應依
    毒品危害防制條例第19條第1項之規定，分別於各該犯行主
    文項下宣告沒收；至被告為警扣得之黑色三星牌行動電話1
    支，難認與本案有何關聯，爰不予宣告沒收，核其認事用法
    均無不合，量刑亦屬適當。
二、被告上訴以前開辯解主張原審判決就被告如附表編號1及3至
    5未適用毒品危害防制條例第17條第1項減輕其刑、如附表所
    示各犯行未依刑法第59條酌減其刑均有不當；且指摘原審判
    決之量刑與所定之應執行刑過重、未予被告緩刑宣告亦有不
    當。惟查：
　㈠被告如附表編號1及3至5所示犯行何以無法適用毒品危害防制
    條例第17條第1項減輕其刑，及被告如附表所示各犯行何以
    並無犯罪情狀情堪憫恕之情事，無刑法第59條酌減其刑之適
    用，均經本院論述如前，被告猶以該些辯解指摘原審就其附
    表編號1、3至5所示犯行未適用毒品危害防制條例第17條第1
    項規定減輕其刑，及就其附表所示犯行未適用刑法第59條規
    定減輕其刑為不當，此部分上訴自無理由。
　㈡法院對被告之科刑，應依法益侵害之程度及行為人之責任基
    礎衡量評估，酌定與罪責程度相當之刑罰，使罰當其罪，始
    足以反映犯罪之嚴重性，並提昇法律功能及保護社會大眾安
    全。原判決已明列考量被告明知毒品為違禁物，仍為販毒行
    為，助長毒品流通，所生危害匪淺，被告犯後態度良好，及
    考量被告各次販毒所得金額，就附表所示販賣第二級毒品犯
    行，各量處如附表所示之刑，其量刑均僅在法定最輕本刑之
    上酌加數月，所定之應執行刑有期徒刑3年10月，亦僅在附
    表各罪所量處之最長刑度（3年7月）之上酌加數月，已屬寬
    縱，難認有何過重之情。被告上訴意旨指摘原判決量刑與所
    定之應執行刑過重，此部分上訴亦無理由。
　㈢另原審就被告如附表所示各罪，其中編號2、6、7所宣告之刑
    均各為有期徒刑1年10月（2年以下有期徒刑），惟原審就被
    告附表其餘各罪，宣告刑均為有期徒刑3年7月，所定之應執
    行刑為有期徒刑3年10月，均不符刑法第74條第1項宣告緩刑
    之要件，故本件並無就被告附表編號2、6、7等犯行宣告緩
    刑之實益，原審未對被告宣告緩刑並無不當（惟理由構成應
    予補充），被告上訴以原審未諭知緩刑為不當，此部分上訴
    應無理由。
　㈣綜上所述，被告以上開理由指摘原判決不當，其上訴均為無
    理由，自應予駁回。
據上論斷，應依刑事訴訟法第368條，判決如主文。
本案經檢察官陳奕翔提起公訴，檢察官章京文到庭執行職務。
中　　華　　民　　國　　110 　年　　10　　月　　12　　日
                  刑事第六庭    審判長法　官  蔡廷宜
                                      法　官  翁世容
                                      法　官  林坤志
以上正本證明與原本無異。
如不服本判決應於收受送達後20日內向本院提出上訴書狀，其未
敘述上訴理由者，並得於提起上訴後20日內向本院補提理由書（
均須按他造當事人之人數附繕本）「切勿逕送上級法院」。
　　　　　　　　　　　　　　　　　　　書記官  凌昇裕　　
中　　華　　民　　國　　110 　年　　10　　月　　12　　日
附錄論罪科刑法條：
修正前毒品危害防制條例第4條第2項
製造、運輸、販賣第二級毒品者，處無期徒刑或 7 年以上有期
徒刑，得併科新臺幣 1 千萬元以下罰金。

附表：
編號  對象  時間  地點  交易方式  宣告刑及沒收   １ (即起訴書附表編號1-1) 阿皮查 109年2月21日20時許 臺南市○市區○○里○○000號大馬路旁 黃奕辰於109年2月21日19時許，透過通訊軟體Messenger，以綽號「喜哥」與暱稱為「Apichart」阿皮查聯絡毒品交易事宜後，黃奕辰於左列時間、地點，販賣價值新臺幣(下同)1,000元之甲基安非他命予阿皮查，並得款500元，迨於109年2月取得餘款500元。 黃奕辰犯販賣第二級毒品罪，處有期徒刑參年柒月。 扣案之白色三星牌行動電話壹支沒收；未扣案之犯罪所得新臺幣壹仟元沒收之，於全部或一部不能沒收或不宜執行沒收時，追徵其價額。   ２ (即起訴書附表編號1-2) 阿皮查 109年4月上旬某日20許 臺南市○市區○○里○○000號大馬路旁 黃奕辰於109年4月上旬某日20時許前某時，透過通訊軟體Messenger，以綽號「喜哥」與暱稱為「Apichart」阿皮查聯絡毒品交易事宜後，黃奕辰於左列時間、地點，販賣甲基安非他命予阿皮查，並得款1,000元。 黃奕辰犯販賣第二級毒品罪，處有期徒刑壹年拾月。 扣案之白色三星牌行動電話壹支沒收；未扣案之犯罪所得新臺幣壹仟元沒收之，於全部或一部不能沒收或不宜執行沒收時，追徵其價額。   ３ (即起訴書附表編號2-1) 楊塔善 108年12月3日16至17時 臺南市○市區○○里○○000號 黃奕辰於108年12月3日16至17時許前某時，透過通訊軟體Messenger，以暱稱「蘇拉」與楊塔善聯絡毒品交易事宜後，黃奕辰於左列時間、地點，販賣甲基安非他命予楊塔善，並得款1,000元。 黃奕辰犯販賣第二級毒品罪，處有期徒刑參年柒月。 扣案之白色三星牌行動電話壹支沒收；未扣案之犯罪所得新臺幣壹仟元沒收之，於全部或一部不能沒收或不宜執行沒收時，追徵其價額。   ４ (即起訴書附表編號2-2) 楊塔善 109年2月間某日 臺南市新市區三舍一帶 黃奕辰於109年2月間某日，透過通訊軟體Messenger，以暱稱「蘇拉」與楊塔善聯絡毒品交易事宜後，黃奕辰在左列時間、地點，販賣甲基安非他命予楊塔善，並得款500元。 黃奕辰犯販賣第二級毒品罪，處有期徒刑參年柒月。 扣案之白色三星牌行動電話壹支沒收；未扣案之犯罪所得新臺幣伍佰元沒收之，於全部或一部不能沒收或不宜執行沒收時，追徵其價額。   ５ （即起訴書附表編號3) 諾朋 109年1月24日17時許 臺南市○市區○○里○○000號「○○便利商店」旁 黃奕辰於左列時間、地點，先行收受諾朋所交付之500元，隔半小時後再將甲基安非他命販賣予諾朋。 黃奕辰犯販賣第二級毒品罪，處有期徒刑參年柒月。 未扣案之犯罪所得新臺幣伍佰元沒收之，於全部或一部不能沒收或不宜執行沒收時，追徵其價額。   ６ (即起訴書附表編號4-1) 偉拉 108年12月20日22時許 臺南市○市區○○里○○000號之「○○金屬工業股份公司」側門樓梯上 黃奕辰於108年12月20日22時許前某時，透過通訊軟體Messenger與楊塔善聯絡後，將偉拉欲購買價格1,000元之甲基安非他命放置於左列地點，偉拉自行於左列時間、地點取得。（黃奕辰事後未收到款項） 黃奕辰犯販賣第二級毒品罪，處有期徒刑壹年拾月。 扣案之白色三星牌行動電話壹支沒收。   ７ (即起訴書附表編號4-2) 偉拉 108年12月23日19時許 臺南市○市區○○里○○000號之「○○金屬工業股份公司」側門樓梯上 黃奕辰於108年12月23日19時許前某時，透過通訊軟體Messenger與楊塔善聯絡後，將偉拉欲購買之價格1,500元之甲基安非他命放置於左列地點，偉拉自行於左列時間、地點取得。（黃奕辰事後未收到款項） 黃奕辰犯販賣第二級毒品罪，處有期徒刑壹年拾月。 扣案之白色三星牌行動電話壹支沒收。